【裁判字號】    96,訴緝,204
【裁判日期】    970212
【裁判案由】    毒品危害防制條例
【裁判全文】
臺灣臺北地方法院刑事判決             96年度訴緝字第204號
公  訴  人  臺灣臺北地方法院檢察署檢察官
被      告  丁○○
指定辯護人  本院公設辯護人甲○○
上列被告因毒品危害防制條例案件，經檢察官提起公訴（95年度
偵字第24974號），本院判決如下：
    主  文
丁○○共同轉讓第一級毒品，未遂，處有期徒刑拾月，減為有期
徒刑伍月。扣案之第一級毒品海洛因壹包（淨重零點壹壹公克）
沒收銷燬之；空包裝袋壹個沒收。
    事  實
一、丁○○明知海洛因為毒品危害防制條例第2條第2項第1款所
    規定之第一級毒品，依法不得販賣、意圖販賣而持有、轉讓
    或持有，竟與友人丙○○（另案判決）共同基於轉讓第一級
    毒品海洛因之犯意聯絡，於民國95年10月23日上午9時45分
    許，在臺北市○○區○○路2段416巷66弄69號3樓，由丁○○將丙○○囑託轉讓予1名年籍不詳之紅衣男子之其所有海
    洛因1包（淨重零點11公克），藏放於鐵製之香菸盒內帶至
    樓下，並在臺北市○○區○○路2段416巷66弄與西藏路125
    巷口等待，然於尚未及轉交予紅衣男子前，即為巡邏員警查
    獲，並扣得上開海洛因1小包，丁○○轉讓毒品之犯行因而
    未得逞。
二、案經臺北市政府警察局萬華分局報請臺灣臺北地方法院檢察
    署檢察官偵查起訴。
    理  由
壹、程序部分：
一、被告丁○○於警、偵訊之供述，非出於強暴、脅迫、利誘、
    詐欺、疲勞訊問、違法羈押或其他不正方法取得，依刑事訴
    訟法第156條第1項、第158條之2得採為證據。
二、證人丙○○、己○○、戊○○於本院具結之證據，與其分別
    於警、偵訊（具結）之供述大致相符，渠等所供自得採為證
    據。
三、按被告以外之人於審判外之陳述，雖不符前4條之規定，而
    經當事人於審判程序同意做為證據，法院審酌該言詞陳述或
    書面陳述作成時之情況，認為適當者，亦得為證據。當事人
    、代理人或辯護人於法院調查證據時，知有第159條第1項不
    得為證據之情形，而未於言詞辯論終結前聲明異議者，視為
    有前項之同意，為刑事訴訟法第159條之5所明定。證人丙○○、己○○、戊○○、乙○○分別於警、偵訊之供、證述，
    被告於審判期日均表示無意見，證人丙○○於警訊之供述本
    院認為適當，依上述規定，得為證據；上開證人等於偵查中
    具結證述，核無顯不可信知其況，依同法第159條之1第2項
    得為證據。
四、後列非供述證據，均非違法取得之證據，且或係公務員職務
    上製作之證明文書、記錄文書，核無顯不可信情況，故依同
    法第158條之4反面解釋、第159條之4第1款得為證據。
貳、實體部分：
一、訊據被告丁○○對前開事實，迭於警訊、偵查及本院調查、
    準備程序時坦承稱：「我是在95年10月23日9時45分，在台
    北市○○路○段巷內（中華路2段416巷66弄與西藏路125巷口
    ），違法持有1包海洛因毒品被警方查獲。警方巡邏時，於
    上述時地，見我形跡可疑對我實施盤查，過程中我異常的緊
    張，經警詢問後我坦承身上攜有海洛因毒品，並自行將海洛
    因自香菸盒拿出交給警方，上述過程完全屬實。我交給警方
    的1包海洛因毒品，重量為毛重0.15g、淨重0.05g，經警以
    海洛因毒品試劑檢測分別呈海洛因毒品反應，我對警方磅秤
    的毒品重量及檢測結果沒有異議。我交給警方的這包海洛因
    毒品不是我的，是朋友丙○○的。他是今天上午9點多在他
    朋友家，他將1包海洛因毒品放在香菸盒中交給我的。他要
    我將該包毒品拿到樓下附近的路口，交給他一位穿紅色衣服
    的男性朋友。還沒有見到他就被警方查獲。他請我將該包海
    洛因毒品轉交他人，沒有付我任何代價。我跟丙○○認識1
    個多月，今天早上我拿易付卡的電話晶片去給他，離開時他
    要我順便將該包海洛因毒品拿到樓下交給他朋友，我沒多想
    就幫他拿下去。丙○○說直接交給對方就可以，沒有要我跟
    對方收錢或其他物品。我知道幫人運送毒品是違法的事情。
    當時我向警方供述，該包毒品並非我所有，而是受丙○○所
    託要交給別人，並願意帶警方至丙○○住處對質，上述過程
    都屬實。當警方尾隨我上來，由我按門鈴由丙○○主動在替
    我開門，他第一眼見到我時，對我說辛苦妳了。警方當場在
    可目視的客廳桌上發現多包海洛因毒品及分裝袋。當時屋內
    共有2男1女，分別是綽號小錢的錢德鄰，丙○○，另一名不
    認識女子洪鳳君。丙○○沒有提供或販賣海洛因毒品給我過
    。我今天所提供給他使用易付卡的電話晶片，沒有跟他拿取
    任何代價，那易付卡的電話晶片又不值錢。」、「我不知道
    丙○○所交給我的香菸盒內有毒品，但是丙○○交給我的香
    煙盒內有錢，我當時沒想那麼多。我勒戒出來知道我懷孕就
    沒有再用毒品。」、「我承認有這樣的事情。丙○○是我朋
    友的朋友，因為他要賣給那個紅衣男子，他還恐嚇我叫我不
    要出庭，當時我不知道要交什麼東西。丙○○是我朋友的朋
    友，他有在吸。」、「那天我到朋友己○○家，要走的時候
    ，丙○○拿一個煙盒給我，丙○○是己○○的朋友，和我沒
    有什麼關係。丙○○叫我拿下樓給丙○○的朋友，我那時打
    開看，裡面有200元和香菸，我就沒有想很多就拿下去，我
    在一間中華電信就被警察查獲。」等語（參偵查卷第14至15
    、76頁、本院訴緝字卷第48頁）不諱，雖被告於本院其後之
    準備程序、調查及審理時翻異前詞改稱：「丙○○交這個毒
    品是給我用的。我在本案通緝到案時供稱是丙○○要賣給一
    位紅衣男子，那時我害怕，不敢說是自己要施用的。我是因
    為害怕，不知道怎麼講，所以承認比較重的罪，而不坦承比
    較輕的罪。」、「我被查扣的毒品是丙○○交給我的。他拿
    給我的。我拿SIM卡給他，他拿那包給我，說跟我換毒品是
    我自己要吃的。我在法院到案說丙○○請我把毒品轉交一個
    在樓下穿紅衣服男子，當時我害怕，不敢承認這件事。第一
    次問我時我說知道丙○○有在販賣毒品，他那時叫我不要講
    ，我當時說不知道煙盒裡面有毒品，我不敢去承認這包東西
    是我自己要用的。丙○○這個人就我所知有在販賣毒品。沒
    有紅衣男子這個人，是我編造出來的。我在以前偵查說也是
    這樣講，說丙○○叫我把東西交給一個紅衣男子，那個時候
    也是不敢承認，但後來我在桃園地院有跟法官坦承一切。」
    、「那包海洛因是我自己要用的，不是要轉讓。當時我不敢
    承認自己有吸食，想要為自己脫罪，就說是丙○○叫我轉讓
    給某人，都是自己編造的。毒品不是丙○○叫我轉讓給紅衣
    男子，是丙○○給我我自己要施用的。當時我打電話請丙○○下來是在警車上面打的，警員不可能沒有聽到，我跟丙○○說我身上還有一張卡片請丙○○下來拿，丙○○說他不方
    便，叫我上去，他沒有說為何不方便。當時我為了脫罪，我
    跟警察說我願意帶警察上去。對證人己○○之證言沒有意見
    ，己○○講的對。對證人警員乙○○之證詞沒意見。我不承
    認轉讓第一級毒品未遂罪。我當時是不敢承認自己吸食。我
    不敢承認自己吸食，想要為自己脫罪，才帶警方上去搜索，
    而且我想我說我不知道煙盒裡面有毒品，可能就沒有事。我
    在警訊時說，從95年7月勒戒出來後，知道懷孕後，就沒有
    再施打或吸食海洛因毒品了，與我的前科記錄表是於95年7
    月13日勒戒出所之情節相符，沒意見。那包真的是我自己用
    的。」云云（參本院訴緝字卷第63頁、本院97年1月11日調
    查筆錄第1至2頁、本院97年1月29日審判筆錄第2、8、17至
    19頁）。然查：
（一）本案為警查獲扣案之毒品1包（淨重0.11公克，空包裝重
      0.15公克），確含海洛因成分，此有法務部調查局95年11
      月21日調科壹字第09523039690號鑑定書1紙附卷可稽，亦
      為被告所不否認。
（二）前開犯罪事實，業經證人及本案查獲時之承辦員警乙○○
      於偵查中結證稱：「當天查獲被告時，我們發現毒品時，
      戊○○就抓住被傲，被告馬上說這包是號仔（台語，海洛
      因俗稱號仔、四號仔）不是他的，是人家交給他的，說不
      關他的事情，她要幫我們抓出那個人，希望我們放他走，
      且被告有毒品前科，應該知道裡面是毒品。」等語（參偵
      查卷第104頁），並經證人即本案查獲時之承辦員警戊○○迭於偵查及本院審理時結證稱：「當天我與乙○○、陳
      金村3人執行巡邏勤務，行經萬華區○○路、西藏路口時
      ，發現被告在路口徘徊，看起來好像有吸毒，被告看到我
      們的車子想要離開，我們就下車盤查，請被告出示證件，
      但是被告沒帶證件，我們發現被告口袋有突出物，我問她
      是什麼，他說是香菸，我請他拿出來，他就拿出一個硬盒
      香菸來並打開，打開後裡面有一根香菸及一包海洛因。我
      有問被告是什麼，被告說是四號仔，我問她有沒有施用毒
      品，被告就沒有回答，我們要帶他離開時，他主動說這包
      毒品不是他的，是他朋友的，我問他朋友住哪，他說在我
      們查獲旁的大樓，我就請他打電話請朋友下樓，但是他們
      聯絡後，他朋友不下樓，被告主動帶我們上去找對方，我
      們就請被告敲門，並躲在旁邊，後來被告的朋友開門，第
      一句話就是對被告說妳辛苦了，我們就問被告說妳剛剛說
      的朋友是不是這個開門的，被告說對，我們看進屋內，就
      看到桌上放了很多毒品。被告說他朋友把毒品交給他，託
      被告在查獲的路口轉交給穿什麼樣衣服的朋友我現在忘記
      了。我確定被告他知道他持有的是毒品。我有問他，我在
      查獲時就有問他。經過如乙○○所述，發現毒品時，我就
      馬上要抓被告上車，被告馬上就說這包『號仔』不是我的
      。」、「我目前是台北市保安警察大隊小隊長。在95年10
      月23日時我有承辦本案丁○○涉嫌毒品案件之查獲。當天
      我和警員乙○○及陳金村三人巡邏到中華路2段416巷口，
      發現丁○○一個人站在巷口，不知道在找人還是等人，在
      左顧右盼，當我們巡邏車靠近時，她發現我們神情就有點
      緊張，依我們經驗判斷，這位女子有可疑，我們就實施盤
      查，過程中，我們瞭解這個丁○○她有毒品前科記錄，我
      們就問他身上有無帶香菸，因為大部分毒品都放在香煙盒
      裡，所以我們請他出示香煙盒，他拿出香煙盒之後說香煙
      盒裡面有一包海洛因，他就說這包毒品不是他的，是丙○○要他轉交給另外一個人，那個人要在路口等他。然後我
      們問他丙○○人呢，他說丙○○在他所站位置後面一棟住
      宅三樓，當時我們要丁○○打電話給丙○○叫他下來，證
      明他所言屬實，他們在交談過程中，丙○○不願意下來，
      丙○○要丁○○上去到陳住的地方，我們三人就隨著丁○○上去。後來丁○○按門鈴，我們三人躲在門旁邊，丙○○就開門給丁○○進去，開門第一句話丙○○就跟丁○○
      說『辛苦你了』，我們跟丁○○進去，看到門旁邊一個小
      桌子，上面都是毒品，這就是查獲過程。丙○○跟丁○○
      說『辛苦你了』的時候，丙○○沒有看到我們三位員警。
      我們跟丁○○進入丙○○三樓住處之前，當時有對丙○○
      出示證件表明來意，我問丙○○，丁○○身上毒品是否你
      所交給丁○○，他說不是，他是受託於他人轉交給丁○○
      。我們還沒有進入就問丙○○這個問題了，後來還沒有進
      去在門口就看到毒品在桌上了，後來我們有進去。我們有
      說我們是保安大隊的，沒有出示證件。因為我們穿著制服
      ，帶槍，有表明我們是保安大隊，若他有質疑我們會出示
      證件。後來有執行搜索，大概客廳部分，其他沒有。丁○○身上查獲之煙盒，當時我有打開來看，看到香煙及毒品
      ，香煙幾根我忘記了，毒品是一包。依我們經驗判斷是海
      洛因，且當場有用毒品試劑測試，是海洛因。在路口查獲
      丁○○時，他只是說要交給一個穿紅衣的男子，其他特徵
      時間已久沒有印象。丁○○到警局作筆錄自始至終沒有承
      認那包毒品是他的。因為丁○○說那包毒品是丙○○託他
      轉交他人。丙○○說他受另為男子阿宏拜託，叫丙○○轉
      交給丁○○再轉交給另外一個男子，我們有問丙○○，因
      為我們懷疑是他編出來，所以我們當場有打電話給阿宏，
      但打不通，行動電話號碼是丙○○所提供的。在本案查獲
      時，我們三位員警都是台北市警局保安大隊第三中隊的警
      員。當時我們在問案時，丙○○沒有說到己○○，他是說
      阿宏已經離開沒有在現場。我已經執勤近30年的警察，若
      被告有吸食安非他命，臉上會長安毒的毒素，類似青春痘
      ，吸食海洛因的話也會長類似安非他命毒素的青春痘出來
      ，還有臉色會比較蒼白。丙○○說『你辛苦了』，這句話
      我們在警詢中有詢問丙○○，他跟我們說請丁○○從樓下
      爬到三樓辛苦你了，因為丁○○身材比較胖一點，他跟我
      們說的意思是這樣。丙○○沒有說請丁○○從樓下爬到三
      樓是請他拿電話卡，電話卡是後來我們調查的。丁○○有
      承認他以前有施用海洛因，他是說他懷孕之後就沒有施用
      毒品，在案發當時他並無承認他有吸食海洛因。案發當時
      丁○○是否已經懷孕我們沒有去證實，他有這樣說。我們
      三位警員到前開三樓丙○○住處執行職務時，己○○在屋
      內。己○○今日沒有來法院。當時己○○沒有講丁○○所
      被查獲的那包海洛因是誰交給誰及情形，他都否認。我查
      獲丁○○的地點是中華路裡面的巷子，沒有紅綠燈，是在
      中華路進去裡面有一個巷子的巷弄，我們巡邏車是在巷弄
      中繞來繞去。從我們看到丁○○這個人到我們上前盤查中
      間很短暫，我們看到丁○○之後，車子有經過他，觀察之
      後我們才下車盤查，前後大約1、2分鐘。這1、2分鐘中，
      丁○○還是站在那個地方，看到我們警車緊張，想要往旁
      邊牆壁站。我們請丁○○打電話給丙○○，請他下來，丁○○與丙○○對話內容我們聽不到，應該是丁○○請丙○○下來。」等語（參偵查卷第104至105頁、本院97年1月
      29日審判筆錄第3至8頁）屬實，均核與被告於警訊、偵查
      中及本院準備程序時之供述相符，足認被告確有轉讓第一
      級毒品海洛因之行為。
（三）又被告丁○○所辯並非轉讓毒品，當時係不敢承認自己吸
      食毒品，故脫罪而稱係受丙○○之託轉讓毒品予紅衣男子
      一節，查與前述證人即查獲員警乙○○、戊○○所證不合
      ，且其所辯當時係為脫罪而不敢承認之情形，衡諸常情，
      被告前曾因吸食毒品而受觀察勒戒之處分，應知轉讓毒品
      之罪刑較施用毒品之罪刑為重，而被告竟遭查獲後，為脫
      免較輕之施用毒品犯行，竟承認較重之罪刑，顯與常情有
      違；參以被告在警訊曾表示於觀察勒戒處分之後，知悉懷
      孕即未再施打毒品，除與被告之前案記錄表相符外，亦為
      被告所不否認。
（四）至本院96年度訴字第255號被告丙○○因轉讓第一級毒品
      ，經判處有期徒刑1年2月確定案件，該判決與本案既非同
      一案件，其判決認定之事實自無拘束本案之效力。該判決
      理由，關於實體事項 (一)認定犯罪事實之證據5.雖以：
      「證人丁○○雖於警詢時供稱在伊身上所查獲之海洛因一
      包，係被告將之放在香菸盒中交付與伊，要伊拿到樓下附
      近之路口，交給一位穿紅色衣服之男性朋友，並表示自己
      當時已懷孕五個多月，於知悉懷孕後即不再施用毒品海洛
      因云云（偵卷第11頁）。惟查，被告與丁○○原先並不熟
      識，已如前述，被告有無可能將攸關重大刑事責任之轉讓
      或販賣毒品事宜，委由丁○○交給該穿紅色衣服之男性朋
      友，即非無疑。況丁○○為警查獲當日所採尿液經送驗結
      果，確呈嗎啡、可待因陽性反應，就其涉犯施用第一級毒
      品海洛因之犯行，已經臺灣桃園地方法院檢察署檢察官以
      96年度偵字第652號提起公訴等情，此有該起訴書在卷可
      證（本院卷第93頁），即與丁○○在警詢所稱於知悉懷孕
      後即不再施用毒品海洛因之供稱不符，顯見丁○○係為掩
      飾自己當日持有被查獲之海洛因之目的，係為供自己施用
      ，才偽稱：「被告要伊拿到樓下附近之路口，交給一位穿
      紅色衣服之男性朋友」等語。」固非無見；然被告丁○○
      於前開本院96年度訴字第255號案件審理時，依判決理由
      所示可知，渠未曾到庭就渠與該案被告丙○○轉讓之犯意
      聯絡範圍是否及於第三人等事實加以釐清。再者，證人己○○於本院審理時具結證稱：「在95年10月23日上午警方
      來執行搜索之前，阿宏都沒有到我的住處，我是沒有看到
      阿宏來我的住處。警方來執行搜索前，我沒有聽到阿宏告
      訴丙○○，要委託丙○○將一包海洛因交給丁○○之事。
      ...我在警詢及偵查時均稱阿宏在我家，且扣案毒品海洛
      因是阿宏所有的，這是丙○○告訴我的。我是為了配合丙○○說法，所以在警詢時供稱，我睡覺前桌上沒有毒品，
      所以是我猜測毒品是阿宏的。...這段期間除我們三人，
      我的印象是丁○○出現，就是我被警察叫起來之後看到，
      之前應該是沒有人來我家。案發之前我有聽過阿宏這個人
      ，我有看過1、2次，丙○○那天所開的車丙○○說借他車
      的人就是阿宏。在我睡覺之前我沒有聽到丙○○跟我說阿
      宏要來這件事。所以我也是在被警察查獲之後我才聽丙○○說阿宏有請他轉交毒品給丁○○。」等語（參本院97年
      1月29日審判筆錄第14至16頁），證人己○○既表示案發
      當日阿宏並不在場，足見證人丙○○所言係受阿宏之託轉
      交毒品予被告云云並無可採，是不得以前開本院判決認定
      丙○○轉讓第一級毒品海洛因與被告，而變更（刪除）該
      案原起訴事實所指之「丙○○並囑託丁○○代為外出轉交
      予一身著紅衣真實年籍不詳之男子」部分，而遽認定被告
      並無轉讓之犯行。
（五）復參以被告係以轉讓第1級毒品之意思而持有扣案之海洛
      因，且係於在等待紅衣男子以轉交，該毒品之時為警查獲
      ，足見被告之持有該毒品並非為其自己吸食而持有至明。
      是綜上所述，被告事後翻異前詞，委屬卸責之詞，不足採
      信。本件事證明確，被告犯行洵堪認定。
二、核被告丁○○所為，係犯毒品危害防制條例第8條第5項、第
    1項之轉讓第一級毒品未遂罪；被告持有第1級毒品之低度犯
    行，應為轉讓未遂之高度犯行所吸收，不另論罪。被告與丙○○就上開犯行，有犯意之聯絡及行為之分擔，皆為共同正
    犯。被告所犯因屬未遂犯，依法減輕其刑。爰審酌被告犯後
    先坦承犯行，後又飾詞否認，態度不佳，並參酌所轉讓毒品
    之數量、對社會造成之危害、犯罪之動機、教育程度等一切
    情狀，量處如主文所示之刑。又本件被告犯轉讓毒品罪之犯
    罪時間係於96年4月24日以前，且無中華民國96年罪犯減刑
    條例所定不得減刑之情形，爰依同條例第2條第1項第3款規
    定減其宣告刑2分之1。末查，扣案第一級毒品海洛因淨重
    0.11公克，應依毒品危害防制條例第18條第1項前段規定宣
    告沒收銷燬之，包裝袋1個係丙○○所有，供渠等犯罪所用
    之物，應依法宣告沒收。
三、本件因被告於本院準備程序時坦承受丙○○之託欲交付毒品
    予他人，且供稱丙○○有在販賣毒品，故本院以被告可能涉
    嫌販賣第一級毒品，所犯係最輕本刑3年以上有期徒刑之罪
    ，因被告未選任辯護人，而由本院指定公設辯護人蒞庭為被
    告辯護，附此說明。
四、據上論斷，應依刑事訴訟法第299條第1項前段，毒品危害防
    制條例第8條第5項、第1項、第18條第1項前段，刑法第11條
    、第28條，第25條第2項，第38條第1項第2款，中華民國96
    年罪犯減刑條例第2條第1項第3款、第7條，判決如主文。
本案經檢察官黃士元到庭執行職務。
中    華    民    國    97    年    2    月    12    日
            刑事第十二庭      審判長  法  官  李英豪
                                      法  官  陳慧萍
                                      法  官  曾正龍
以上正本證明與原本無異。
如不服本判決，應於判決送達後10日內，向本院提出上訴狀。
                                      書記官  彭自青
中    華    民    國    97    年    2     月    12    日
附錄本案論罪科刑法條全文：
毒品危害防制條例第8條
轉讓第一級毒品者，處1年以上7年以下有期徒刑，得併科新臺幣
1百萬元以下罰金。
轉讓第二級毒品者，處6月以上5年以下有期徒刑，得併科新臺幣
70萬元以下罰金。
轉讓第三級毒品者，處3年以下有期徒刑，得併科新臺幣30萬元
以下罰金。
轉讓第四級毒品者，處1年以下有期徒刑，得併科新臺幣10萬元
以下罰金。
前四項之未遂犯罰之。
轉讓毒品達一定數量者，加重其刑至二分之一，其標準由行政院
定之。


司法院資訊處製作；財團法人民間司法改革基金會備份。
